臺灣臺北地方法院民事判決　　　　　　　　　　　　九十二年度簡上字第六六一號
　　上　訴　人　庚○○
　　訴訟代理人　己○○
　　被上訴人　　中國信託商業銀行股份有限公司
　　法定代理人　戊○○
　　訴訟代理人　丁○○
　　訴訟代理人　甲○○
　　　　　　　　丙○○
　　　　　　　　乙○○
當事人間請求確認債權不存在等事件，上訴人對於中華民國九十三年九月十六日臺灣
臺北地方法院臺北簡易庭九十二年度北簡字第一五四二九號第一審判決提起上訴，本
院於九十三年十一月三日言詞辯論終結，判決如下：
    主  文
上訴駁回。
第二審訴訟費用由上訴人負擔。
    事實及理由
一、上訴人起訴主張：上訴人於民國九十年五月底、六月初向被上訴人申請信用卡，
    於當月刷卡後曾收到帳單，經繳交最低金額，即通知被上訴人將帳單改送至臺南
    縣永康市○○○街十八之一號，惟之後即未再收到被上訴人信用卡帳單，期間被
    上訴人之服務人員曾來電催收，上訴人均照付。至九十年九月終於收到帳單，發
    現消費明細中如附表所示之四筆金額計新臺幣（下同）二萬一千九百元，並非上
    訴人刷卡消費及預借現金，又被上訴人以上訴人未如數給付前開款項，並向財團
    法人金融聯合徵信中心登錄上訴人欠費記錄，致上訴人信用受損等語。並聲明請
    求確認被上訴人對上訴人之二萬一千九百元簽帳消費款債權不存在，及命被上訴
    人向財團法人金融聯合徵信中心註銷有關上訴人信用卡欠費記錄。被上訴人則以
    ：上訴人並未通知被上訴人更改寄送帳單地址，被上訴人均已按上訴人當初申請
    信用卡填寫之帳單地址寄送信用卡及預借現金密碼及每期消費帳單明細。且上訴
    人不僅已收到信用卡而有消費，其信用卡亦無任何掛失之紀錄並一直在上訴人之
    可控住範圍下，又如附表所示四筆消費之時間非連續且密集，與一般遭盜刷行為
    連續且密集顯不相同，況其中三筆於自動提款機（ＡＴＭ）預借現金之消費，須
    同時持有信用卡及預借現金密碼（電腦以亂碼產生）始可為之，兩者缺一部可，
    上訴人之信用卡既未遺失，縱他人僅有密碼，亦無法進行預借現金等語，資為抗
    辯。
二、本件原審就上訴人之聲明，判決全部駁回，上訴人全部聲明不服，求為廢棄原判
    決，聲明請求確認被上訴人對上訴人之二萬一千九百元簽帳消費款債權不存在，
    及命被上訴人向財團法人金融聯合徵信中心註銷有關上訴人信用卡欠費記錄。被
    上訴人則求為判決駁回上訴。
三、兩造不爭執之事實：
（一）上訴人曾於九十年五月底、六月初向被上訴人申請信用卡使用（信用卡申請書
      ，原審卷第二十五頁），且其信用卡並未遺失過之事實。
（二）上訴人曾於九十年六月十七日、同月十八日、同月二十七日、同月二十九日使
      用該信用卡消費之事實（歷史帳單彙總查詢，原審卷第二十六頁）。
（三）上訴人在被上訴人之客服人員向其催收時，曾繳交過二次最低應繳金額（歷史
      帳單彙總查詢，原審卷第二十六頁）。
四、上訴人主張如附表所示之消費刷卡及預借現金交易並非上訴人所為，係遭他人盜
    刷，為被上訴人否認，並以前揭情詞置辯，茲就兩造爭點分述如下：
（一）上訴人主張附表編號一之款項係遭他人盜刷，非其所消費，而附表編號二至四
      之款項，亦非上訴人所預借，並主張就此帳款存在之事實應由被上訴人舉證，
      被上訴人未提出簽帳單及錄影帶以實其說，原審就此未為調查等語。惟查，前
      開消費及預借現金之時間均為九十年六、七月間，距上訴人起訴之九十二年七
      月十日，已有二年時間，經原審向上海商業儲蓄銀行調取如附表編號一所示之
      信用卡簽帳單，該行回覆以：「已超過簽單保存期限一年之時間，無法提供。
      」等語，有該行九十二年八月十三日九二上卡帳字第二七二號函附卷可稽（見
      原審卷五十四頁），又其餘三筆均為預借現金，故本件並無簽帳單可供核對持
      卡人簽名。另依財政部頒布之「金融機構營業場所外自動化服務設備管理辦法
      」（八十八年五月二十五日修正）第八條，以及「金融機構自動櫃員機安全防
      護準則」（八十五年十二月十七日發布）第三點均規定，自動櫃員機之錄（攝
      ）影監視系統所錄之錄影帶保存期限為至少二個月，但交易有爭議者，應保存
      至該爭議消除為止。依上訴人主張其於九十年十月間告知被上訴人信用卡遭盜
      刷（本院九十二年十二月三日準備程序筆錄），於九十一年二月間寄發存證信
      函（見原審卷第十一頁原證二），以及提起本件訴訟之九十二年七月十日，距
      如附表所示預借現金之時間，均已逾前開二個月之保存期限，故本件亦無自動
      櫃員機之錄影帶可供調閱，核先敘明。
（二）經查：如附表所示之四筆消費及預借現金，各筆間隔六至十日，前後時間長達
      一個月，金額亦僅三千元至八千九百元，非連續且密集，與一般盜刷手法為連
      續且密集顯有不同。又上訴人自承其於九十年七月間遭被上訴人催繳信用卡帳
      款時，曾繳過二次最低應繳金額（本院九十二年十二月三日準備程序筆錄），
      如依上訴人主張其消費金額僅有二萬五千元，當時何以未就增加達一倍之如附
      表所示之帳款（二萬一千九百元）表示異議，亦與常情不符，故上訴人之主張
      有違經驗法則，尚難採信。
（三）又上訴人原居住於高雄市○○○路，並曾於九十年六、七月間至台南居住一個
      月（本院九十二年十二月三日準備程序筆錄），而如附表所示之消費地點及預
      借現金地點，亦均在高雄及台南。且如附表編號二所示本件信用卡於九十年七
      月三日預現金之自動櫃員機（編號041Ｔ1），設於台南縣永康市○○路四二三
      號，有國泰世華銀行永康分行九十三年五月三十一日函可憑，而依上訴人主張
      其於台南時居住之地址為台南縣永康市○○○街十八之一號（見起訴狀，原審
      卷第六頁），上訴人陳報代其於九十年七月三日以自動櫃員機繳款之方郁菁，
      亦居住於台南縣永康市○○○街一二七巷十八之一號（見上訴人九十三年六月
      三日陳報狀）。上訴人住居異動之狀況與如附表所示之消費地點相同，且其亦
      自承未曾遺失信用卡或借予他人使用（見原審九十二年八月十二日言詞辯論筆
      錄），如附表所示之消費金額及預借現金，應係上訴人所為。
五、綜上所述，上訴人主張如附表所示之信用卡帳款，非其刷卡消費或預借現金云云
    ，為不可採，應以被上訴人之抗辯為可採。從而，上訴人起訴請求確認被上訴人
    對上訴人之二萬一千九百元簽帳消費款債權不存在，及命被上訴人向財團法人金
    融聯合徵信中心註銷有關上訴人信用卡欠費記錄，為無理由，不應准許。原審為
    上訴人敗訴之判決，並無不合。上訴意旨指摘原判決不當，求予廢棄改判，為無
    理由，應予駁回。
六、據上論結，本件上訴為無理由，依民事訴訟法第四百三十六條之一第三項、第四
    百四十九條第一項、第七十八條，判決如主文。
中　　　華　　　民　　　國　　九十三　　年　　　十一　　　月　　十七　　日
                                      民事第五庭
                                          審判長法  官  吳青蓉
                                                法  官  羅富美
                                                法  官  張松鈞
正本係照原本作成
本判決不得上訴。
中　　　華　　　民　　　國　　九十三　　年　　　十一　　　月　　十七　　日
                                                書記官  黃媚鵑
附表：系爭四筆信用卡帳款一覽表
┌───┬───────┬───────┬───────┬───────┐
│編　號│消　費　日　期│消　費　金　額│消費或預借現金│備　　　　　註│
│      │              │              │地        　點│              │
├───┼───────┼───────┼───────┼───────┤
│  一  │九十年六月二十│八千九百元    │ＴＷＯ　ＴＷＯ│刷卡消費      │
│      │五日          │              │冷飲店（臺南）│              │
├───┼───────┼───────┼───────┼───────┤
│  二  │九十年七月三日│五千元        │世華商銀永康分│預借現金      │
│      │              │              │行（臺南）    │              │
├───┼───────┼───────┼───────┼───────┤
│  三  │九十年七月十三│三千元        │富邦商銀高雄分│同右          │
│      │日            │              │行（高雄）    │              │
├───┼───────┼───────┼───────┼───────┤
│  四  │九十年七月十九│五千元        │同右          │同右          │
│      │日            │              │              │              │
└───┴───────┴───────┴───────┴───────┘
